【裁判字號】    97,易,3765
【裁判日期】    971202
【裁判案由】    詐欺
【裁判全文】
臺灣臺中地方法院刑事判決              97年度易字第3765號
公  訴  人  臺灣臺中地方法院檢察署檢察官
被      告  丙○○
選任辯護人  鍾登科律師
            鄭志誠律師
上列被告因詐欺案件，經檢察官提起公訴（97年度偵字第15989
號），本院判決如下：
    主    文
丙○○無罪。
    理    由
一、公訴意旨略以：被告丙○○係在代書事務所工作，對於房屋
    買賣、市場行場均知之甚詳，於民國95年10月16日，以新臺
    幣（下同）2,300,000元購得門牌號碼為臺中市○○路45巷
    18 號4樓房屋及坐落土地，因該房屋係5樓公寓之4樓（現公
    寓4 樓因無電梯，需爬4樓樓梯，較無人購買，市價相對較
    低），且該屋建築完成日期為70年11月18日，建築完成26年
    餘，已相當老舊，雖丙○○購買後不曾住居該處，亦曾雇工
    以9,000元之代價維修客廳外牆、樓板，臥室窗戶之防水止
    漏工程，惟整修完成後，仍有漏水之情形，屢經鄰居廖淑卿
    向被告丙○○反應，被告丙○○明知該屋有漏水，且亦知悉
    26年餘的老舊房屋有無漏水為購買與否之重要事項，竟於告
    訴人即買方乙○○詢問時，多次由被告丙○○或其夫向告訴
    人乙○○或由仲介人員轉知告訴人乙○○保證該屋已重新翻
    修，絕不漏水，致告訴人乙○○信以為真，陷於錯誤，同意
    以高於市價甚多之3,190,000元向被告丙○○購買，進而於
    96年10月23日，與被告丙○○訂立買賣契約，並分別於簽約
    當日給付被告丙○○1,000,000元、96年11月9日給付290,00
    0元、同年月16日給付1,900,000元完畢，嗣於交屋後，發現
    客廳、2間房間牆壁、天花板、電視櫃木頭部分腐蝕，浴室
    冷熱水管均漏水，始知受騙。案經乙○○訴請偵辦，因認被
    告丙○○涉有刑法第339條第1項詐欺取財罪嫌等語。
二、按犯罪事實應依證據認定之，無證據不得認定其犯罪事實，
    不能證明被告犯罪者，應諭知無罪之判決，刑事訴訟法第15
    4條第2項、第301條第1項分別定有明文。又犯罪事實之認定
    ，應憑真實之證據，倘證據是否真實尚欠明確，自難以擬制
    推測之方法，為其判斷之基礎。且認定犯罪事實之證據係指
    足以認定被告確有犯罪行為之積極證據資料而言，該項證據
    自須適合於被告犯罪事實之認定，始得採為斷罪資料。故刑
    事訴訟上之證明資料，無論其為直接或間接證據，均須達於
    通常一般人均不致有所懷疑，而得確信其為真實之程度，始
    得據為有罪之認定，若關於被告是否犯罪之證明未能達此程
    度，而有合理懷疑之存在，致使無從形成有罪之確信，根據
    罪證有疑，利於被告之證據法則，即不得據為不利被告之認
    定（最高法院53年臺上字第656號、29年上字第3105號、76
    年度臺上字第4986號及32年上字第67號判例參照）。
三、公訴人認被告丙○○涉有前述罪嫌，無非係以被告丙○○之
    供述、證人即告訴人乙○○之指證、證人陳信佑、葉春尚、
    廖淑卿之證述、及不動產買賣契約書、建物所有權狀、證明
    書、異動索引表、工程保固書、現場漏水照片等為其論據。
    然經訊之被告丙○○於偵訊及本院審理中固對於其於95年10
    月16日，向案外人沈淳敏購得門牌號碼為臺中市○○路45巷
    18號4樓房屋及坐落土地（下稱本案房屋）後，於96年10月
    23日將本案房屋再以3,190,000元之價格轉賣予證人乙○○
    ，並於96年11月13日辦妥所有權移轉登記，及嗣本案房屋交
    屋後，證人乙○○即向其表示熱水管等處會漏水等經過情節
    坦承不諱，惟仍堅決否認有何詐欺之情事，辯稱：其購得本
    案房屋後，並未實際入住，而於出售前，案外人即其夫陳汕
    吉曾委託證人甲○○施作相關更新修繕工程，包括泥作、抓
    漏、地板、浴室、廚房及其他房屋翻修等，其因此信賴證人
    甲○○之專業，認為本案房屋均已更新、完成防漏工程，才
    會將本案房屋出售予證人乙○○，其確實沒有詐欺之意，更
    無須僅為節省區區幾千元之熱水管更換費用，即對證人乙○○隱瞞熱水管於使用時會漏水之情事。再者，其確實未對證
    人乙○○表示保證不會漏水等語。
四、經查：
  (一)被告丙○○於95年10月16日，向案外人沈淳敏購得本案房屋
    後，於96年10月23日將本案房屋再以3,190,000元之價格轉
    賣予證人乙○○（約定給付方式為簽約款1,000,000元、完
    稅款290,000元、尾款1,900,000元），並於96年11月13日辦
    妥所有權移轉登記之事實，為被告丙○○所自白不諱，復經
    證人乙○○於本院審理中到庭結證屬實，並有不動產買賣契
    約書、建物所有權狀、建物異動索引等在卷可佐，應可認定
    。
  (二)證人乙○○於本院審理中到庭結證稱：「（檢察官問：你是
    否知道你看的房子屋齡？）我知道，陳信佑有跟我說有二十
    幾年的屋齡。所以我說不能漏水，因為老屋子怕漏水。」、
    「（檢察官問：既然二十幾年的屋齡，為何你要買？）因為
    已經裝潢好了，且向我保證不會漏水。」、「（本院問：依
    你所述發現漏水，大概的時間？）交屋應該是11月底左右，
    詳細的時間我不記得。1,900,000元是最後一筆，是支付最
    後那筆的當天交屋，我匯款給她，被告本人與我到房屋現場
    當場交屋。我當時我還有問她管線有無換新。當時是陳信佑
    、被告公司的另一位小姐、被告、我在場，被告說管線全部
    換新。11月16日付款並交屋之後，大約再過了一個多月發現
    漏水。大概就是97年1月初左右。」、「（本院問：為何已
    經簽約到交屋的時候，最後還要與被告確認說是否有漏水？
    ）因為我買老房子最怕漏水，所以到交屋的時候，還是不放
    心，所以自然而然的順口問一下。因為這房子我很喜歡。我
    唯一的顧慮所以順口問一下是否會漏水，不是刻意問。因為
    之前也是買過一個房子漏水，很頭痛。」等語在卷，顯見被
    告確曾於售屋前，向證人乙○○提及：保證本案房屋不會漏
    水等語。且房屋係屬耐久財，其屋齡若何、結構是否安全及
    屋況如何等，均在在影響消費者之購屋意願，尤其是房屋是
    否漏水，甚影響購屋後，是否須另行支出修繕費用或裝潢費
    用，更攸關購屋成本甚鉅，因此購屋者，多會在購屋前，就
    此加以詢問，售屋者甚多會主動加以說明。乃證人乙○○表
    示其知悉本案房屋屋齡已二十幾年，因此向被告丙○○詢問
    是否會漏水，被告丙○○即表示已重新裝潢過，保證不會漏
    水等語，經核即與常情相符，益徵證人乙○○此部分所述，
    確係真實，被告丙○○辯稱：未向證人乙○○保證不會漏水
    云云，即非事實，自難以採信。
  (三)惟按刑法第339條第1項詐欺取財罪之成立，以意圖為自己或
    第三人不法之所有，以詐術使人將本人或第三人之物交付為
    要件。故必行為人有不法所有意圖，並以詐術使人將本人或
    第三人之物交付，始能成立（最高法院89年度臺非字第388
    號裁判要旨可資參考）。查證人乙○○於本院審理中已結稱
    ：被告丙○○及她先生都說本案房屋之水管、管線等都已經
    全部換新、保證不會漏水，而其亦認為本案房屋已經重新裝
    潢好了，且屋主都已經說不會漏水，而且其去看屋、交屋時
    ，更已徹底檢查過沒有問題，才會購買本案房屋等語。足見
    被告丙○○甚或係其先生即案外人陳汕吉之所以會向證人乙○○保證不會漏水，其因係在於其等自認已將本案房屋重新
    修繕、裝潢過而已。而被告丙○○及其夫即案外人陳汕吉於
    本案房屋出售予證人乙○○之前，即曾委託證人甲○○施作
    相關更新修繕、裝潢工程，包括泥作、抓漏、地板、浴室、
    廚房及其他房屋翻修等工程一情，業經證人甲○○於本院審
    理中到庭證結甚詳，證人甲○○於證稱：「（辯護人問：你
    的職業？）水電。」、「（辯護人問：你是否在95年10月份
    去修理臺中市○○路45巷18號4樓的房子？）有。」、「（
    辯護人問：何人與你接洽的？）丙○○的先生陳汕吉。」、
    「（辯護人問：當初接洽的時候，如何談的？）陳汕吉說裝
    潢、水電讓我包。電線、廁所內管線的管線全部換新。」、
    「（辯護人問：當初有無向你說是自己住的還是要投資的？
    ）他說自己要住的，叫我要用好一點。」、「（辯護人問：
    這房子你的印象人工帶料多少錢？）連同水電五十幾萬，後
    來有折幾萬元。」、「（辯護人問：是否記得熱水管的修理
    情形？）我記得我修理的好好的，因為沒有熱水器所以沒有
    辦法測試，好壞我也不曉得，但外觀看起來沒有問題所以我
    認為沒有問題。熱水管埋裡面所以沒有換新，我說的換新是
    指廁所內洗手槽的水管、就是看得到的部分至於埋在牆壁的
    管線部分沒有處理。」、「（檢察官問：當初陳汕吉要叫你
    去修理的時候，有無特別說這房子會漏水，要特別修理？）
    我有看到牆壁有個地方會漏水，我有請我朋友去抓漏，因為
    是朋友關係，所以只向我收九千多元。熱水管埋在裡面我沒
    有辦法看到。」、「（檢察官問當初他有無向你特別交代說
    熱水管會漏水要特別修理好？）他不知道熱水管會漏水，連
    我專業的人都不知道，埋在裡面不會知道。」、「（本院問
    ：〈提示本院卷第24頁、25頁並告以要旨〉是否你所出具的
    ？）這我出具的。24頁就是我叫我的工人去做木工的錢，水
    電、土木另外計算。第2張是水電的費用。」、「（本院問
    ：
    〈提示他字卷第48頁至55頁並告以要旨〉這些單據是你當時
    95年10月間到臺中市○○路45巷18號4樓維修的單據？）是
    的。」等語在卷可按，復有修繕清單收據、工程保固書等附
    卷可稽。且經核上開工程保固書亦確已記載：「工程名稱：
    弘孝路公寓防水止漏工程；施工地點：臺中市○○路45 巷
    18號4樓；施工位置：客廳外牆、樓板、臥室窗戶；施工款
    ：9,000元；保固期：自民國95年9月16日起至96年9月15 日
    止為期一年。若施工位置出現異常，本公司將免費保固（天
    災或人為因素不在此限）。公司名稱：立達工程有限公司。
    」等語甚明。則被告丙○○既已花費五十幾萬元，委請具專
    業知識之證人甲○○針對本案房屋進行相關更新、修繕、裝
    潢及抓漏等工程，其因此會於主觀上產生本案房屋已請專業
    人士予以修繕、裝潢完畢，並有保固書可資為據，乃本案房
    屋應該不會再漏水之認識等情，核與通常一般人之認知無違
    ，故被告丙○○本此認知，而向證人乙○○表示本案房屋之
    水管、管線等都已經全部換新，亦已經重新裝潢完畢，保證
    不會漏水等語，主觀上顯乏詐欺之犯意，是被告丙○○辯稱
    其沒有詐欺之意等語，即然有據。
  (四)至證人廖淑卿於偵訊中雖證稱：其係住在本案房屋樓下，本
    案房屋是用熱水時，其屋中浴室內就會漏水，其不知道被告
    丙○○何時購得本案房屋，但在本案房屋出售之前，依就有
    貼紙條試圖告知買賣雙方，後來在本案房屋重新修繕期間，
    其亦有向施工工人反應這個問題，可是不知道該工人有無告
    知被告丙○○，其係之後碰到丙○○，才告訴她這件事情。
    期間，因其屋內會漏水，其即主動至頂樓將總開關關掉等語
    （證人廖淑卿於偵訊中已經檢察官諭令具結，依刑事訴訟法
    第159條之1第2項規定，有證據能力）。然經核證人廖淑卿
    此部分所指，係在說明其家中如何會漏水之情事，並未指涉
    本案房屋屋內亦會漏水，蓋依其所述，其並不知本案房屋內
    之情事為何。而被告丙○○於本案房屋售出前，即已委請證
    人甲○○針對本案房屋進行相關更新、修繕、裝潢及抓漏等
    工程，已如前述，且證人廖淑卿亦表示其在本案房屋重新修
    繕期間，其亦有向施工工人反應漏水問題等語，嗣該屋重新
    修繕、裝潢後，證人乙○○去現場看屋時，已徹底檢查過沒
    有問題一情，亦為證人乙○○於本院審理中說明甚詳，相互
    參核，可見本案房屋交屋後，雖然證人乙○○發現有漏水之
    情事，但在被告丙○○委請證人甲○○修繕、裝潢、抓漏之
    後，迄至該屋交屋前之間，本案房屋客觀上並未存在漏水之
    現象。而該期間內，被告丙○○既未實際進住，復已將房屋
    委託仲介予以出售，更早已委託專業人士予以修繕完畢，被
    告丙○○因此認為本案房屋已整修完畢，不會漏水，其主觀
    上之認識，與證人乙○○實地走訪、勘查現場所得「其去看
    屋、交屋時，更已徹底檢查過沒有問題」之客觀印象顯然相
    符。因此縱然證人廖淑卿曾經向被告丙○○表示其家中會漏
    水，亦不能因此推認被告丙○○即會當然產生證人廖淑卿之
    家中會漏水，其屋內即本案房屋之屋內亦當會有與證人廖淑
    卿家中相同之漏水情事。是證人廖淑卿此部分所言，尚難採
    為不利被告丙○○之認定。
  (五)綜據上述，公訴人認被告丙○○涉有前揭罪嫌所舉之證據資
    料，經本院調查審閱後，尚不足以形成不利被告丙○○之心
    證，此外，本院復查無其他積極證據足認被告丙○○有公訴
    意旨所指之犯行，揆諸前揭法條及判例意旨，應為有利於被
    告丙○○之認定，為其無罪之諭知。
據上論斷，應依刑事訴訟法第301條第1項，判決如主文。
本案經檢察官丁○○到庭執行職務。
中    華    民    國    97    年    12    月    2     日
                  刑事第十四庭  審判長法  官  陳  葳
                                      法  官  李慧瑜
                                      法  官  林世民
以上正本證明與原本無異。
如不服本判決應於收受判決後10日內向本院提出上訴書狀，並應
敘述具體理由；其未敘述上訴理由者，應於上訴期間屆滿後20日
內向本院補提理由書（均須按他造當事人之人數附繕本）「切勿
逕送上級法院」。
被告丙○○不得上訴。
                                      書記官  紀俊源
中    華    民    國    97    年    12    月    2     日


司法院資訊處製作；財團法人民間司法改革基金會備份。
